臺灣高等法院臺南分院刑事判決
111年度金上訴字第227號
上  訴  人  
即  被  告  林弘御
選任辯護人  蘇清水律師
            蘇國欽律師
            朱冠宣律師
上列上訴人因詐欺等案件，不服臺灣臺南地方法院110年度原金
訴字第11號中華民國110年12月16日第一審判決（起訴案號：臺
灣臺南地方檢察署110年度營偵字第344號），提起上訴，本院判
決如下：
    主  文
原判決關於宣告刑及定應執行刑部分撤銷。
林弘御經原判決認定所犯三人以上共同詐欺取財罪共貳罪，各處
有期徒刑陸月。應執行有期徒刑捌月。
    事實及理由
一、按民國110年6月16日修正公布、同月18日施行之刑事訴訟法
    第348條規定：「上訴得對於判決之一部為之。對於判決之
    一部上訴者，其有關係之部分，視為亦已上訴。但有關係之
    部分為無罪、免訴或不受理者，不在此限。上訴得明示僅就
    判決之刑、沒收或保安處分一部為之。」次按同日修正公布
    、施行之刑事訴訟法施行法第7條之13規定：「中華民國110
    年5月31日修正通過之刑事訴訟法施行前，已繫屬於各級法
    院之案件，於施行後仍適用修正前刑事訴訟法第348條規定
    ；已終結或已繫屬於各級法院而未終結之案件，於施行後提
    起再審或非常上訴者，亦同。」。查本案係於上開規定修正
    施行後之111年2月11日始繫屬於本院，此有臺灣臺南地方法
    院111年2月9日南院武刑璧110原金訴11字第1110005049號函
    上所蓋本院收文戳章（見本院卷第3頁）存卷可稽，是本案
    上訴之效力及其範圍，應依現行刑事訴訟法第348條規定判
    斷，合先敘明。
二、原審於110年12月16日以110年度原金訴字第11號判決認定上
    訴人即被告（下稱被告）林弘御犯三人以上共同詐欺取財罪
    ，共2罪，各處有期徒刑1年2月，應執行有期徒刑1年4月。
    被告於收受該判決正本後，以其已與告訴人達成和解並履行
    完畢，請求從輕量刑為由提起上訴，並經本院當庭向其及辯
    護人確認上訴範圍無訛（見本院卷第212頁），揆諸前開說
    明，被告顯僅就原判決關於量刑部分提起上訴，至於原判決
    其他部分，均不予爭執，亦未提起上訴，而該量刑部分與原
    判決事實及罪名之認定之諭知，依前開新修正之規定，可以
    分離審查，本院爰僅就原判決量刑部分加以審理。
三、經本院審理結果，因被告僅就原判決量刑部分提起上訴，業
    如前述，故本案犯罪事實、所犯法條及論罪部分之認定，均
    如第一審判決書所記載之事實、證據、論罪理由（如附件）
    。
四、本件刑之減輕事由：
　㈠按刑事審判旨在實現刑罰權之分配的正義，故法院對有罪被
    告之科刑，應符合罪刑相當之原則，使輕重得宜，罰當其罪
    ，以契合社會之法律感情，此所以刑法第57條明定科刑時應
    審酌一切情狀，尤應注意該條所列10款事項以為科刑輕重之
    標準，並於同法第59條賦予法院以裁量權，如認犯罪之情狀
    顯可憫恕，認科以最低度刑仍嫌過重者，得酌量減輕其刑。
    又刑法第59條關於犯罪之情狀顯可憫恕，認科以最低刑度仍
    嫌過重者，得減輕其刑之規定，係立法者賦予審判者之自由
    裁量權，俾就具體之個案情節，於宣告刑之擇定上能妥適、
    調和，以濟立法之窮。是該條所謂犯罪之情狀，乃泛指與犯
    罪相關之各種情狀，自亦包含同法第57條所定10款量刑斟酌
    之事項，亦即該二法條所稱之情狀，並非有截然不同之領域
    。而94年2月2日修正公布、95年7月1日施行之刑法第59條修
    正立法理由稱：「本條所謂『犯罪之情狀可憫恕』，自係指裁
    判者審酌第57條各款所列事項以及其他一切與犯罪有關之情
    狀之結果」等語，亦同此旨趣。從而，審判法院此項自由裁
    量職權之行使，倘無明顯濫權或失當，應予尊重，無許當事
    人依憑主觀任指為違法（最高法院105年度台上字第853號判
    決意旨參照）。基此，審判法院於裁判上適用第59條酌減其
    刑時，自應就犯罪一切情狀（包括第57條所列舉之10款事項
    ），予以全盤考量，審酌其犯罪有無可憫恕之事由，以為判
    斷，並不排除第57條所列舉10款事由之審酌，如其程度達於
    確可憫恕，非不得予以酌減。查被告以原判決事實欄所載之
    方式參與詐欺集團之分工，而使詐欺集團順利獲取告訴人楊
    宏恩、王德煌之款項，固屬不該，且本件共犯人數雖達三人
    以上，但被告林弘御係受張子澔指示，擔任易遭查獲而較具
    風險性之司機角色，與在幕後擬定並指揮進行縝密之犯罪計
    畫之詐欺集團核心成員之參與程度明顯不同。復被告與張子
    澔為國中同學，其因與張子澔間之情誼，一時失慮而參與本
    件犯行，於本案並未獲取任何犯罪所得，且犯後已坦承不諱
    ，亦與告訴人楊宏恩、王德煌達成和解，並均已給付和解金
    額完畢，有本院111年度金上訴字第227號（111年度附民字
    第56號）和解筆錄在卷可按（見本院卷第189-190頁），已
    填補告訴人楊宏恩、王德煌所受之損害。又被告在同一詐欺
    集團所犯另案加重詐欺罪，業經原審法院以109年度原金訴
    字第7號判決應執行有期徒刑1年3月，緩刑5年確定，本案係
    因檢察官分別起訴致無從在同一集團犯罪之案件中併予審酌
    ，而被告在本案既已不符緩刑宣告要件，是本件倘對被告量
    處法定最低本刑即有期徒刑1年，非無法重情輕之情形，爰
    依刑法第59條規定酌量減輕其刑。
  ㈡按犯洗錢防制法第14條之罪，在偵查或審判中自白者，減輕
    其刑，同法第16條第2項定有明文。又按想像競合犯之處斷
    刑，本質上係「刑之合併」。其所謂從一重處斷，乃將想像
    競合犯組成之評價上數罪，合併為科刑一罪，其所對應之刑
    罰，亦合併其評價上數罪之數法定刑，而為一個處斷刑。易
    言之，想像競合犯侵害數法益者皆成立犯罪，論罪時必須輕
    、重罪併舉論述，同時宣告所犯各罪名，包括各罪有無加重
    、減免其刑之情形，亦應說明論列，量刑時併衡酌輕罪部分
    量刑事由，評價始為充足，然後依刑法第55條前段規定「從
    一重處斷」，非謂對於其餘各罪可置而不論。因此，法院決
    定處斷刑時，雖以其中最重罪名之法定刑作為裁量準據，惟
    於裁量其輕重時，仍應將輕罪合併評價在內（最高法院108
    年度台上字第4405、4408號判決意旨參照）。查被告於本院
    審理中，就上開洗錢之犯罪事實已坦承不諱（見本院卷第21
    2頁），合於洗錢防制法第16條第2項之減刑規定，雖所犯洗
    錢罪係屬想像競合犯其中之輕罪，惟本院於後述量刑時仍將
    一併衡酌該部分減刑事由。
五、撤銷原判決關於宣告刑及定執行刑部分之理由：
　㈠原判決就被告所為宣告刑及定執行刑，固非無見。惟查：⑴原
    判決量刑時，就被告犯後態度部分，認「被告始終否認犯行
    ，犯後態度不佳，未賠償告訴人所受損害」，然被告提起上
    訴後，於本院審理期間，除坦承全部犯行，且與告訴人楊宏
    恩、王德煌成立和解，並已賠償完畢，已如前述，是被告犯
    罪後之態度較之原審已有不同，其量刑基礎即有不同，應予
    差別處遇，原判決於量刑時未及審酌此項有利於被告之上開
    科刑情狀，其量刑自非允當；⑵被告上開犯行有情輕法重而
    堪予憫恕之情形，業如本院說明如上，原判決未及審酌此情
    ，致未依刑法第59條規定酌減其刑，同有未洽。被告上訴意
    旨以其已與告訴人達成和解並履行完畢，請求從輕量刑，為
    有理由，自應由本院將原判決關於被告所處之宣告刑撤銷改
    判，而其定應執行刑亦失所附麗，應一併撤銷之。
　㈡爰審酌被告僅因與張子澔之情誼，而參與詐欺集團擔任搭載
    車手前往各地領款之司機，使詐欺集團之不法利益得以實現
    ，其所為固屬不該。然考量被告並非本案詐騙集團之最核心
    成員，亦非實際施以詐術致被害人陷於錯誤之人，所參與者
    係擔任司機角色，相對於同案共犯張子澔、鍾宗翰及姚佰泓
    等人，已屬參與程度較低之角色，又相較於隱身幕後之出資
    者及在詐騙機房內擔任機手等角色，被告所參與之犯罪情節
    更屬次要，僅係受命於主要核心詐騙集團成員，較之主要核
    心詐騙集團成員，被告對於被害人所侵害法益之危險性應較
    輕微，且其於本院審理時已自白認罪，復與告訴人楊宏恩、
    王德煌達成和解，並已履行完畢，犯後態度尚佳；兼衡其自
    陳國中畢業之智識程度，從事殯葬業，月收入約新臺幣4、5
    萬元，未婚、無子女之家庭生活狀況等一切情狀，量處如主
    文第二項所示之刑，並定其應執行有期徒刑8月（依刑法第4
    1條第3項、第8項規定，得聲請易服社會勞動）。
據上論斷，應依刑事訴訟法第369條第1項前段、第364條、第299
條第1項前段（僅引用程序法條），判決如主文。
本案經檢察官廖羽羚提起公訴，檢察官葉耿旭到庭執行職務。
中　　華　　民　　國　　111 　年　　5 　　月　　17　　日
                  刑事第三庭    審判長法  官  陳連發
                                      法  官  洪榮家   
                                      法  官  何秀燕
以上正本證明與原本無異。
如不服本判決應於收受送達後20日內向本院提出上訴書狀，其未
敘述上訴理由者，並得於提起上訴後20日內向本院補提理由書（
均須按他造當事人之人數附繕本）「切勿逕送上級法院」。
　　　　　　　　　　　　　　　　　　　書記官  翁心欣
中　　華　　民　　國　　111 　年　　5 　　月　　17　　日
附錄本案論罪科刑法條：
中華民國刑法第339條之4
犯第339條詐欺罪而有下列情形之一者，處1年以上7年以下有期
徒刑，得併科1百萬元以下罰金：
一、冒用政府機關或公務員名義犯之。
二、三人以上共同犯之。
三、以廣播電視、電子通訊、網際網路或其他媒體等傳播工具，
    對公眾散布而犯之。
前項之未遂犯罰之。
　　
洗錢防制法第14條
有第二條各款所列洗錢行為者，處7年以下有期徒刑，併科新臺
幣5百萬元以下罰金。
前項之未遂犯罰之。
前二項情形，不得科以超過其特定犯罪所定最重本刑之刑。